【裁判字號】    97,消債抗,9
【裁判日期】    970829
【裁判案由】    保全處分
【裁判全文】
臺灣士林地方法院民事裁定             97年度消債抗字第9號
抗  告  人  甲○○
抗告人因聲請更生之保全處分事件，對於中華民國97年6 月5 日
本院97年度消債更字第164 號裁定提起抗告，本院裁定如下：
    主  文
抗告駁回。
抗告程序費用新臺幣壹仟元由抗告人負擔。
    理  由
一、按法院就更生之聲請為裁定前，得因利害關係人之聲請或依
    職權，以裁定限制債務人履行債務及債權人對於債務人行使
    債權、停止對於債務人財產之強制執行程序等，消費者債務
    清理條例第19條第1 項第2 、3 款固定有明文。而上開消費
    者債務清理條例第19條第1 項第2 款，係基於維持債權人間
    之公平受償，以債務人為對象，限制其履行債務，第3 款則
    為使債務人有重建更生之機會，以債權人為對象，限制其行
    使債權、聲請強制執行所為之保全（消費者債務清理條例第
    19條立法說明參照）。是法院就更生之聲請為裁定前，自應
    依債務人之財產狀況，就保全處分對債務人更生目的達成之
    促進，及保全處分實施就相關利害關係所生影響，兼顧債權
    人權益，避免債務人惡意利用保全處分，阻礙債權人行使權
    利，或作為延期償付手段之可能性，綜合比較斟酌，決定有
    無以裁定為保全處分之必要。
二、本件抗告意旨略以：因高雄第二信用合作社及遠東商業銀行
    已聲請強制執行，如不准予就抗告人之薪資債權為保全處分
    ，將致各債權人間無法公平受償之情形加劇。再者，債務人
    每月尚需各別還款予各債權人，加計債務人之薪資債權每月
    遭強制執行新臺幣（下同）21,192元，每月共須支出54,792
    元，債務人與其家屬實無法維持基本生活。爰依法提起抗告
    ，請求廢棄原裁定，發回原法院更為裁定云云。
三、經查：抗告人雖於原審主張請求法院於更生之聲請為裁定前
    ，保全其每月薪資債權部分，自陳目的在於使所有債權人達
    公平受償及保障其重建更生之機會。惟抗告人之各債權人對
    抗告人之薪資債權聲請強制執行，僅得就抗告人薪資債權3
    分之1 範圍內按比例受償，而聲請人自陳其每月薪資約66,5
    75元，債權人於保全處分最多120 日之期間內，以聲請人陳
    報債權人人數共9 人，債務總額約3,641,921 元之比例以觀
    ，可得受償之金額甚微，又薪資屬繼續性給付，債權人於取
    得執行名義後得隨時聲請併案執行，自無債權人不及就抗告
    人薪資債權獲償之問題。是以，限制債權人對抗告人之薪資
    債權聲請或繼續強制執行程序，對維持債權人間之公平受償
    實無助益。再查，由抗告人所陳報依中華民國銀行公會會員
    辦理消費金融案件無擔保債務協商機制規定而與債權人遠東
    國際商業銀行股份有限公司成立之債務協商協議書及還款計
    畫表觀之，彼時抗告人每月應繳金額為29,500元，今法院就
    抗告人對第三人國軍中壢財務組之薪資債權每月扣款金額為
    21,192元，可知抗告人負擔之數額已較前為低，而抗告人自
    陳其每月必要支出金額，健保、軍保、退撫費、主副食費為
    6,323 元、家庭必要支出為4,000 元、生活費為8,960 元，
    總計為19,283元，至抗告人之其他無擔保及無優先權債務，
    抗告人既已聲請更生，該等債務即應依更生程序清理，而非
    算入抗告人每月必要支出費用，是抗告人每月薪資扣除扣薪
    之金額後，已足供其與共同生活親屬基本生活所需。況參諸
    強制執行法第122 條規定意旨，對於維持抗告人及其共同生
    活親屬生活所必需之薪資債權，不得為強制執行。若抗告人
    及其共同生活親屬因上揭執行程序而無法維持基本生活，自
    得向執行法院請求酌減扣薪比例。縱認有應以保全處分限制
    債權人依移轉命令取得該遭扣押薪資之必要，然為防止債務
    人之財產喪失，同時亦應限制債務人領取該遭扣押之薪資，
    要之，債務人亦不能取得該部分薪資。準此可知，上揭執行
    程序當不致影響抗告人及其共同生活親屬之基本生活，要無
    阻礙抗告人重建更生之機會。是故，揆諸前開說明，於法院
    裁定開始更生前，難認有為保障債權人公平受償，及抗告人
    重建更生機會，而限制債權人行使債權，停止前開薪資債權
    執行程序之必要。抗告人聲請保全處分，於法不合，原審駁
    回抗告人保全處分之聲請，並無違誤。抗告意旨仍執陳詞指
    摘原裁定不當，求予廢棄另為裁定，為無理由，應予駁回。
四、爰裁定如主文。
中    華    民    國    97    年    8     月    29    日
                  民事第二庭  審判長法官  黃小瑩
                              法      官  劉逸成
                              法      官  藍雅清
以上正本證明與原本無異。
本件裁定不得再抗告。
中    華    民    國    97    年    9     月    4     日
                              書  記  官  蘇意絜


司法院資訊處製作；財團法人民間司法改革基金會備份。
